臺灣高等法院高雄分院刑事判決
111年度上訴字第610號
上  訴  人  
即  被  告  鄭羽萍


選任辯護人  江大寧法律扶助律師
上列上訴人即被告因違反毒品危害防制條例案件，不服臺灣橋頭
地方法院110年度訴字第350號，中華民國111年4月15日第一審判
決（起訴案號：臺灣橋頭地方檢察署110年度偵字第10610號、11
0年度偵字第11232號、110年度偵字第11375號），提起上訴，本
院判決如下：
    主  文
上訴駁回。
    理  由
一、刑事訴訟法第348 條規定：（第1 項）上訴得對於判決之一
    部為之。（第2 項）對於判決之一部上訴者，其有關係之部
    分，視為亦已上訴。但有關係之部分為無罪、免訴或不受理
    者，不在此限。（第3 項）上訴得明示僅就判決之刑、沒收
    或保安處分一部為之。由於被告鄭羽萍已於本院審理中言明
    ：本件僅針對量刑及定執行刑上訴等語（詳本院卷第142頁
    ）。且參酌前開條文之立法理由：「為尊重當事人設定攻防
    之範圍，並減輕上訴審審理之負擔，容許上訴權人僅針對刑
    、沒收或保安處分一部提起上訴，其未表明上訴之認定犯罪
    事實部分，則不在第二審之審判範圍。如為數罪併罰之案件
    ，亦得僅針對各罪之刑、沒收、保安處分或對併罰所定之應
    執行刑、沒收、保安處分，提起上訴，其效力不及於原審所
    認定之各犯罪事實，此部分犯罪事實不在上訴審審判範圍」
    。因此，本件上訴範圍只限於原審判決之科刑、定執行刑部
    分，至於原審判決其他部分，則非本院審理範圍。又因被告
    僅針對原審判決科刑、定執行刑部分，提起上訴，故本院僅
    能以原審判決所認定之犯罪事實及就各罪所為之宣告刑為基
    礎，審查原審科刑、定應執行刑所裁量審酌之事項，是否妥
    適，先予說明。
二、原審判決認定之犯罪事實、罪名部分：
　　原審經審理後，認定：被告鄭羽萍明知甲基安非他命、愷他
    命分係毒品危害防制條例第2條第2項第2、3款所定第二、三
    級毒品，不得非法販賣，猶意圖營利而基於販賣第二、三級
    毒品之犯意，分別於附表各編號所示時地，販賣第二級毒品
    甲基安非他命予歐柏賢（編號1），及販賣第三級毒品愷他
    命予佘威霆（編號2）既遂（各次交易方式暨內容俱如各編
    號所示）等事實。因而認為附表編號1 部分，被告係犯毒品
    危害防制條例第4條第2項販賣第二級毒品罪；附表編號2部
    分，被告係犯同條例第4條第3項販賣第三級毒品罪，並分論
    併罰之。
三、原審科刑、定執行刑及其所裁量審酌之事項：
　　原審經審理後，㈠就毒品危害防制條例第17條部分。認為被
    告就本案販賣第二、三級毒品犯行，於偵查及原審審理時均
    自白犯行，應依毒品危害防制條例第17條第2 項規定，均減
    輕其刑。另本件並未因被告之供述而查獲毒品來源等情，有
    臺南市政府警察局刑事警察大隊111年1月20日南市警刑大偵
    五字第1110036302號函暨所附職務報告可參，故被告無毒品
    危害防制條例第17條第1 項減免其刑規定之適用。㈡刑法第5
    9條部分：審酌本件犯罪情節、不法程度，及被告所涉前開
    犯行分別適用毒品危害防制條例第17條第2項減輕其刑後（
    各罪最輕法定刑分別為有期徒刑5年、3年6月），客觀上並
    無情輕法重或任何足以引起一般人同情之處，至其坦承犯行
    暨交易金額及數量多寡等情事，屬法院量刑參考事由，無從
    執為酌減其刑之依據。㈢審酌被告明知甲基安非他命、愷他
    命分係第二、三級毒品均為國家嚴加查緝之違禁物，戕害施
    用者身心健康，猶無視法律禁令而為本件犯行助長毒品流通
    ，實值非難。惟其犯後始終坦承犯行，且交易對象、數量及
    價額非鉅，較諸販毒集團交易大量毒品獲取暴利、販賣對象
    為多數不特定人，嚴重破壞社會治安之情形，顯難相提並論
    ；兼衡其自陳高職肄業，無工作，自行負擔生活費，與父母
    、弟妹及弟弟小孩同住，無人需其扶養等一切情狀，分別量
    處如附表原審主文欄所示之刑，再依罪責相當之比例原則及
    多數犯罪責任遞減原則，審酌被告行為時間、犯罪類型與侵
    害法益等犯罪情節，暨刑罰加重效益及整體犯罪非難評價等
    綜合判斷，定應執行有期徒刑5年8月。
四、被告上訴意旨主張：原審量刑較其他判決為重，且本件應有
    刑法第59條規定之適用，原審量刑過重等語。
五、關於毒品危害防制條例第17條部分：
　　原審認為被告於偵查及原審審理時均自白本件犯行，應依毒
    品危害防制條例第17條第2 項規定，均減輕其刑。且本件並
    未因被告之供述而查獲毒品來源等情，有臺南市政府警察局
    刑事警察大隊前開函文暨所附職務報告可參，認為被告應無
    毒品危害防制條例第17條第1 項之規定之適用，均無違誤。
六、關於刑法第59條及量刑審酌部分：　　
　㈠量刑係法院就繫屬個案犯罪之整體評價，乃事實審法院得依
    職權自由裁量之事項，故量刑判斷當否之準據，應就判決之
    整體觀察為綜合考量，苟已以行為人之責任為基礎，並斟酌
    刑法第57條各款所列情狀，在法定刑度內，酌量科刑，無偏
    執一端，致明顯失出失入情形，即不得任意指摘為違法。至
    刑法第59條規定犯罪之情狀可憫恕者，得酌量減輕其刑，同
    法第57條規定科刑時應審酌一切情狀，尤應注意所列事項（
    共10款）為科刑輕重之標準，兩條適用上固有區別，惟所謂
    「犯罪之情狀」與「一切情形」，並非有截然不同之領域，
    於裁判上酌減其刑時，應就犯罪一切情狀（兼及第57條所列
    舉之10款事項），予以全盤考量，審酌其犯罪有無可憫恕之
    事由，以為判斷（最高法院110年度台上字第3485號判決參
    照）。
　㈡刑法第59條：
　　原審斟酌本件犯罪情節、不法程度，及被告涉前開犯行分別
    適用毒品危害防制條例第17條第2項減輕其刑後，客觀上並
    無情輕法重或任何足以引起一般人同情之處，至其坦承犯行
    暨交易金額及數量多寡等情事，屬法院量刑參考事由，無從
    執為酌減其刑之依據，而未依刑法第59條規定酌減其刑，並
    無違誤。
　㈢量刑部分：
　　原審斟酌被告被告明知甲基安非他命、愷他命均為國家嚴加
    查緝之違禁物，戕害施用者身心健康，仍為本件犯行，助長
    毒品流通，實值非難。惟念其犯後始終坦承犯行，且交易對
    象、數量及價額非鉅，較諸販毒集團交易大量毒品獲取暴利
    、販賣對象為多數不特定人，嚴重破壞社會治安之情形，顯
    難相提並論；兼衡其自陳高職肄業，無工作，自行負擔生活
    費，與父母、弟妹及弟弟小孩同住，無人需其扶養等一切情
    狀，分別量處如附表原審主文欄所示之刑。經核原審判決已
    具體審酌關於刑法第57條科刑等一切情狀，在罪責原則下適
    正行使其量刑之裁量權，客觀上並未逾越法定刑度，亦與罪
    刑相當原則無悖，難認有逾越法律所規定之範圍，或濫用其
    裁量權限之違法情形。且個案情節不同，自難援引其他判決
    認為本件量刑不當。被告以上開理由提起上訴，指摘原審判
    決量刑過重、未依刑法第59條規定酌減其刑，為無理由。
七、關於定執行刑部分：　　　　
　㈠數罪併罰之定刑，依刑法第51條第5 款之規定，宣告多數有
    期徒刑者，於各刑中之最長期以上，各刑合併之刑期以下，
    定其刑期，但不得逾30年，此為其外部界限。且定刑係對犯
    罪行為人本身及所犯數罪之總檢視，應權衡行為人之責任與
    刑罰經濟及恤刑之目的，對於行為人所犯數罪為整體非難評
    價，在行為人責任方面，包括行為人犯罪時及犯罪後態度所
    反應之人格特性、罪數、罪質、犯罪期間、各罪之具體情節
    、各罪所侵害法益之不可回復性，以及各罪間之關聯性，包
    括行為在時間及空間之密接程度、各罪之獨立程度、數罪侵
    害法益之異同、數罪對侵害法益之加重或加乘效應等項。在
    刑罰經濟及恤刑之目的方面，包括矯正之必要性、刑罰邊際
    效應隨刑期而遞減（採多數犯罪責任遞減之概念）、行為人
    所生痛苦程度隨刑期而遞增、行為人復歸社會之可能性，以
    及恤刑（但非過度刑罰優惠）等刑事政策，並留意個別犯罪
    量刑已斟酌事項不宜重複評價之原則，予以充分而不過度之
    綜合評價，俾符合比例原則、平等原則及責罰相當原則，此
    係定刑之內部界限。是原審定刑職權之行使，倘未逾越定刑
    之外部、內部界限，復已說明其裁量所憑之依據及理由，即
    不得任意指為違法。
　㈡本件原審依罪責相當之比例原則及多數犯罪責任遞減原則，
    審酌被告行為時間、犯罪類型與侵害法益等犯罪情節，暨刑
    罰加重效益及整體犯罪非難評價等綜合判斷，定應執行有期
    徒刑5年8月。不僅係在刑法第51條第5 款所定範圍之內，並
    未逾越其外部界限。且符合法律授予裁量權之目的，與所適
    用法規目的之內部性界限亦屬無違。綜上，原審就本件所定
    之應執行刑，並未逾越定執行刑之外部、內部界限，復已說
    明其裁量所憑之依據及理由，並無違誤。因此，被告提起上
    訴，指摘原審判決定執行刑過重，亦無理由。
八、綜上，被告以上開理由提起上訴，指摘原審判決有前述不當
    ，均無理由，應予駁回。　　　
據上論結，應依刑事訴訟法第368條，判決如主文。
本案經檢察官黃楷中提起公訴，檢察官高碧霞到庭執行職務。
中　　華　　民　　國　　111 　年　　10　　月　　12　　日
                  刑事第三庭    審判長法  官  吳進寶
                                      法  官  徐美麗
                                      法  官  方百正
以上正本證明與原本無異。
如不服本判決應於收受本判決後20日內向本院提出上訴書狀，其
未敘述上訴理由者，並得於提起上訴後20日內向本院補提理由書
狀（均須按他造當事人之人數附繕本）「切勿逕送上級法院」。
中　　華　　民　　國　　111 　年　　10　　月　　12　　日
　　　　　　　　　　　　　　　　　　　書記官  呂姿儀
附錄本判決論罪科刑所依據之法條：
毒品危害防制條例第4條
製造、運輸、販賣第一級毒品者，處死刑或無期徒刑；處無期徒
刑者，得併科新臺幣3千萬元以下罰金。
製造、運輸、販賣第二級毒品者，處無期徒刑或10年以上有期徒
刑，得併科新臺幣1千5百萬元以下罰金。
製造、運輸、販賣第三級毒品者，處7年以上有期徒刑，得併科
新臺幣1千萬元以下罰金。
製造、運輸、販賣第四級毒品者，處5年以上12年以下有期徒刑
，得併科新臺幣5百萬元以下罰金。
製造、運輸、販賣專供製造或施用毒品之器具者，處1年以上7年
以下有期徒刑，得併科新臺幣1百50萬元以下罰金。
前五項之未遂犯罰之。
附表：
編號          犯罪事實          原審主文 1 （即起訴書附表二編號1） 鄭羽萍以門號0000000000號行動電話與歐柏賢所持用門號0000000000號行動電話聯繫毒品交易，雙方於110年3月23日20時43分許，在高雄市○○區○○路00號統一超商鳳東門市前，當場議定由鄭羽萍以3,000元販賣甲基安非他命1包予歐柏賢既遂，歐柏賢亦當場交付現金3,000元予鄭羽萍收受。 鄭羽萍犯販賣第二級毒品罪，處有期徒刑伍年肆月。未扣案行動電話壹支（含門號○○○○○○○○○○號SIM卡壹枚）及犯罪所得新臺幣參仟元均沒收，於全部或一部不能沒收或不宜執行沒收時，追徵其價額。 2 （即起訴書附表一編號1） 鄭羽萍以門號0000000000號行動電話與佘威霆所持用門號0000000000號行動電話聯繫毒品交易，雙方於109年12月24日19時50分許，議定由鄭羽萍以2,000元販賣愷他命2包予佘威霆，嗣於同日20時50分許，在臺南市○區○○○街00號豪司登汽車旅館，由鄭羽萍交付愷他命2包予佘威霆既遂，佘威霆事後交付現金1,000元予鄭羽萍收受，餘款1,000元迄未給付。 鄭羽萍犯販賣第三級毒品罪，處有期徒刑參年玖月。未扣案行動電話壹支（含門號○○○○○○○○○○號SIM卡壹枚）及犯罪所得新臺幣壹仟元均沒收，於全部或一部不能沒收或不宜執行沒收時，追徵其價額。